【裁判字號】    98,交聲,1642
【裁判日期】    980612
【裁判案由】    違反道路交通管理處罰條例聲明異議
【裁判全文】
臺灣臺北地方法院交通事件裁定        98年度交聲字第1642號
原處分機關  交通部公路總局臺北區監理所板橋監理站
受處分人    甲○○
上列受處分人因違反道路交通管理處罰條例案件，對於交通部公
路總局臺北區監理所板橋監理站中華民國98年4月15日所為之處
分（原處分案號：板監裁字第裁41-RB0000000號裁決書）聲明異
議，本院裁定如下：
    主  文
異議駁回。
    理  由
一、按道路交通管理處罰條例所稱之「車輛」，係指在道路上以
    原動機行駛之汽車（包括機器腳踏車）或以人力、獸力行駛
    之車輛；道路交通安全規則所稱之「汽車」，係指在道路上
    不依軌道或電力架線而以原動機行駛之車輛（包含機器腳踏
    車），道路交通管理處罰條例第3條第8款、道路交通安全規
    則第2條第1項第1款定有明文。又汽車已領有牌照而不依指
    定位置懸掛者，處汽車所有人新臺幣（下同）3600元以上
    10800元以下罰鍰，並禁止其行駛，牌照吊銷之，道路交通
    管理處罰條例第12條第1項第7款、第2項亦分別定有明文。
    次按汽車號牌懸掛位置，除原設有固定位置外，應依下列規
    定懸掛固定：機器腳踏車及拖車號牌每車1面，應正面懸掛
    於車輛後端之明顯適當位置。汽車號牌不得變造損毀、塗抹
    或粘貼其他材料、加裝邊框或霓虹燈、裝置旋轉架、顛倒懸
    掛或以安裝其他器具之方式使不能辨認其牌號，並不得以他
    物遮蔽，如有污穢，致不能辨認其牌號時，應洗刷清楚，道
    路交通安全規則第11條第1項第3款、第2項亦有明定。又究
    以汽車號牌制度建立之緣由，非單純在貫徹主管機關之車籍
    管理；其於交通違規或事故發生時，亦可便於相關單位發現
    違規或肇事之車輛駕駛人並予以究責，而具有辨識路上行駛
    中車輛之特定功效，對於道路交通安全之管理、維護，自屬
    重要；故為加強主管機關對於道路交通管理之有效性，及利
    於其他用路人對於車輛之識別並藉此保障渠等之行車安全等
    目的，立法者方以前揭規定課以汽車所有人必須依法懸掛汽
    車號牌之作為義務。而汽車所有人有無依前揭規定懸掛車牌
    ，又以其是否按道路交通安全規則第11條所規定之將汽車號
    牌懸掛於車輛前後端之「明顯適當位置」並保持其「清晰明
    確無任何不能辨識牌號之情形」為斷。由是可知，機車號牌
    之懸掛，當非僅懸掛於機車後端為已足，尚須其懸掛之角度
    、方向、位置，於該車輛行進中可達令他人得以清楚辨識該
    牌號之程度時，方符上揭規定意旨所指之「明顯適當位置」
    。
二、本件異議人即受處分人甲○○所有車牌號碼969-CLP號重型
    機車，於民國98年2月1日下午4時30分許，在基隆市火車站
    前，因「裝置懸掛式（活動式）牌照」，為基隆市警察局交
    通警察隊員警廖本溪當場攔查，認受處分人有已領有號牌而
    不依指定位置懸掛之違規行為，依道路交通管理處罰條例第
    12條第1項第7款規定掣單舉發，並禁止其行駛，嗣受處分人
    於舉發通知單上所載之應到案日期即98年2月15日前向原處
    分機關提出申訴，經原處分機關函請舉發單位調查結果，仍
    認受處分人有前開違規行為，原處分機關乃於98年4月15 日
    依前開條例第12條第1項第7款、第2項之規定，裁處受處分
    人罰鍰5400元，並牌照吊銷。
三、本件異議人聲明異議意旨略以：處罰條例與違規事實不符合
    事實，因為伊有懸掛車牌且也有依位置懸掛，只是原本是固
    定螺絲的方式，然後被伊用其它器具變造，車牌是以兩顆螺
    絲固定在擋泥板上，所以應該是違反13條第1款規定「以安
    裝其它器具方式不能辨識號牌」才是；員警說伊這樣有逃避
    員警追查的嫌疑！伊聽到這個無法接受，伊完全依照交通法
    則在行駛，員警卻說伊的車牌太高，有逃避追查，之後員警
    使力把伊的車牌上下翻動說伊這是可以轉動的，之後拍照存
    證，拍照的角度，居然是從底下拍，擺明就是開定伊了，為
    此聲明異議，請求撤銷原處分等語。
四、經查：
（一）本件受處分人所有車牌號碼969-CLP號重型機車，於前揭
      時、地，因「裝置懸掛式（活動式）牌照」，為基隆市
      警察局交通警察隊員警當場攔查，以受處分人已領有號牌
      而不依指定位置懸掛之違規行為，依道路交通管理處罰條
      例第12條第1項第7款規定掣單舉發之事實，有基隆市警察
      局舉發違反道路交通管理事件通知單1紙、基隆市警察局
      98 年3月24日基警交字第0980007706號函、採證照片2幀
      在卷可稽。而系爭機車號牌原本是固定螺絲的方式，然後
      被受處分人用其他器具變造等情，為受處分人於98年2 月
      12日之陳述書所自承，足見受處分人確有自行更動原先固
      定懸掛號牌之方式；另觀諸基隆市警察局98年5月1日基警
      交字第0980011846號函附之違規採證照片2幀及同車型機
      車照片2幀所示：系爭機車號牌雖以螺絲固定懸掛在擋泥
      板上，惟該擋泥板業經另行改裝，並無法固定位置，可上
      、下翻動，致擋泥板向上翻動時，號牌亦隨之上揚，而號
      牌上揚時之懸掛角度已高於45度，且所懸掛之位置已明顯
      高出後車輪，與原廠同車型號牌所懸掛之位置大不相同乙
      節，亦堪認定，綜上，足認系爭機車號牌之懸掛方式，確
      使他人難以於通常平行目視下清楚辨識該號牌上之車號，
      即與前揭道路交通安全規則中所規定之機器腳踏車後方號
      牌應正面懸掛於車輛後端之「明顯適當位置」之要求不相
      符合，從而，本件受處分人不依指定位置懸掛號牌之違規
      事實，堪以認定。
（二）又受處分人雖辯稱：伊有懸掛車牌且也有依位置懸掛，只
      是原本是固定螺絲的方式，然後被伊用其它器具變造，車
      牌是以兩顆螺絲固定在擋泥板上，所以應該是違反13條第
      1款規定「以安裝其它器具方式不能辨識號牌」才是云云
      ，查道路交通管理處罰條例第13條第1款固明定：「汽車
      行駛有損毀或變造汽車牌照、塗抹污損牌照，或以安裝其
      他器具之方式，使不能辨認其牌號者，處汽車所有人2400
      元以上4800元以下罰鍰，並責令申請換領牌照或改正。」
      ，惟本件系爭機車號牌係裝置於可上、下翻動之擋泥板上
      ，尚非屬物理或化學方式塗抹號牌，亦未有安裝其他器具
      致不能辨識牌號之情，核與前揭道路交通管理處罰條例第
      13條第1款規定不符，仍應依同條例第12條第1項第7款「
      汽車已領有號牌而不依指定位置懸掛」之規定裁處。是受
      處分人上開所辯，尚不足採。
五、綜上所述，受處分人所有車牌號碼969-CLP號重型機車，於
    前開時、地，確有已領有號牌而不依指定位置懸掛之違規行
    為。原處分機關依前開道路交通管理處罰條例第12條第1項
    第7款、第2項之規定，裁處受處分人罰鍰5400元，並牌照吊
    銷，尚無違誤。受處分人猶執前詞指摘原處分不當，為無理
    由，自應將其異議駁回。
據上論結，依道路交通案件處理辦法第19條，裁定如主文。
中    華    民    國    98    年    6     月    12    日
                              交通法庭法  官  楊蕙芬
以上正本證明與原本無異
如不服本裁定應於送達後5日內向本院提出抗告狀
                                      書記官  馬正道
中    華    民    國    98    年    6     月    16    日


司法院資訊處製作；財團法人民間司法改革基金會備份。
